臺灣高等法院臺南分院刑事判決
109年度上訴字第1400號
上  訴  人  
即  被  告  王譽喬



選任辯護人  何孟育律師
            張慶宗律師
上  訴  人  
即  被  告  黃令騰


上列上訴人因違反廢棄物清理法案件，不服臺灣雲林地方法院10
9年度訴字第343號中華民國109年8月25日第一審判決（起訴案號
：臺灣雲林地方檢察署108年度偵字第7709號），提起上訴，本
院判決如下：
    主  文
原判決撤銷。
甲○○共同犯廢棄物清理法第四十六條第四款之非法清除廢棄物
罪，處有期徒刑壹年貳月。
乙○○共同犯廢棄物清理法第四十六條第四款之非法清除廢棄物
罪，累犯，處有期徒刑壹年柒月。 
    事  實
一、乙○○、甲○○均明知從事廢棄物清除業務者，應向直轄市、縣
    （市）主管機關或中央主管機關委託之機關，申請核發公民
    營廢棄物清除、處理機構許可文件後，始得從事清除廢棄物
    之業務，亦明知未經許可者，不得從事清除廢棄物之工作，
    甲○○因工作關係，知悉雲林縣○○鄉○○○○○○○○○縣○○鄉○○段00
    地號土地（下稱本案土地）正在進行整地工作，須回填土方
    ，竟基於非法清除廢棄物之犯意，於民國108年11月24日凌
    晨5時40分前某時許，駕駛車牌號碼000-0000號曳引車，後
    掛車牌號碼00-000號子車（以下如未特別區分，合稱本案曳
    引車），先自大臺北地區某處，載運摻有磚石、混凝土塊、
    磁磚，其中並夾雜廢木材、廢鐵條、布袋等營建事業廢棄物
    （重量約35噸，下稱本案廢棄物）後，再前往本案土地，乙
    ○○明知甲○○所載運之本案廢棄物非乾淨土方，不得任意傾倒
    ，仍與甲○○共同基於非法清除廢棄物之犯意聯絡，准許甲○○
    將本案曳引車駛入本案土地，並由乙○○駕駛挖土機，將本案
    廢棄物自本案曳引車之車斗挖出，傾倒在本案土地而堆置。
    嗣附近民眾盧○○於108年11月24日凌晨5時40分許行經該處見
    狀，乃報警處理，經警方會同雲林縣環境保護局稽查人員巫
    佳翰到場稽查，並扣得本案曳引車及挖土機，始悉上情。
二、案經雲林縣警察局臺西分局報告臺灣雲林地方檢察署檢察官
    偵查起訴。　　
    理  由
壹、程序部分（證據能力）
一、按被告以外之人於審判外之言詞或書面陳述，除法律有規定
    者外，不得作為證據；被告以外之人於審判外之陳述，雖不
    符合刑事訴訟法第159條之1至第159條之4之規定，而經當事
    人於審判程序同意作為證據，法院審酌該言詞陳述或書面陳
    述作成時之情況，認為適當者，亦得為證據。當事人、代理
    人或辯護人於法院調查證據時，知有上開不得為證據之情形
    ，而未於言詞辯論終結前聲明異議者，視為有前項之同意，
    刑事訴訟法第159條第1項及第159條之5分別定有明文。本判
    決以下所引用被告以外之人於審判外之言詞或書面供述證據
    ，業經檢察官、被告及辯護人於本院審理時均表示同意列為
    本案證據（見本院卷第144、145、244頁）。本院審酌該等
    證據作成時之情狀，並無違法或不當等情形，認為以之作為
    本案之證據亦屬適當，且為證明本案犯罪事實所必要，依刑
    事訴訟法第159條之5規定，自有證據能力。
二、至其餘非供述證據，亦經檢察官、被告及辯護人於本院審理
    時明示同意列為本案證據，且無證據證明係公務員違背法定
    程序所取得，亦無顯有不可信之情況，復經本院於審理期日
    逐一提示而為合法調查，與本案待證事實間具相當關聯性，
    自得據為裁判基礎。
貳、認定犯罪事實所憑之證據及理由
一、被告甲○○於警詢、偵查及原審審理時雖否認犯行，然上訴本
    院後已認罪坦承犯行，辯護人則以：被告甲○○於本案發生後
    ，因所駕駛本案曳引車遭扣案3個多月，領回後，已於109年
    2月27日將本案廢棄物合法清除完畢，被告甲○○上有年邁父
    母、下有就學中子女待扶養，願繳交公益款，請准為緩刑之
    諭知等語，為被告甲○○辯護；被告乙○○則始終矢口否認犯行
    ，辯稱：載運土方的大卡車會先行進入空地，經被告乙○○檢
    查，若係乾淨土方，始會允許下土，原審判決曲解證人王選
    民之證言，以被告甲○○之車輛既已停放現場坑洞前，應係被
    告乙○○准許其進入，推論被告乙○○准許其非法清除本案廢棄
    物，當有可議。實則，被告甲○○駕駛本案曳引車至現場空地
    ，事前並未與被告乙○○聯絡，被告乙○○係事發當日清晨聽聞
    有卡車聲響，始起身查看，發現被告甲○○載運之土方有廢棄
    物，非乾淨土地，故不准其卸載，此時，因土地濕軟、卡車
    承重而陷車，被告乙○○始駕駛怪手協助減輕重量推曳引車脫
    困。而車輛並不完全是在「輪胎悉數陷入土壤中」始會發生
    陷車，依證人林萬憲原審證述：當日偵查結束回去查看現場
    狀況，確實在潮濕土壤上留有車子卡住的痕跡，與被告乙○○
    所辯有陷車情事，互核一致。縱證人林萬憲證述之事實有難
    以認定究竟是何車輛留下的輪胎痕跡之疑慮，然依罪疑利歸
    被告及無罪推定原則，亦應據此對被告乙○○為有利之認定。
    且被告乙○○早已收受足夠且乾淨之土方，已無土方之需求，
    依據此行業慣例，需要土方填土時，多會使用同業間之聯絡
    網（如本案提及之「○○交流LINE群組」）叫土，不可能存在
    未經聯繫確認便同意卸載土方情事，否則承載極重且耗油之
    曳引車很容易發生白跑一趟無端耗油增加成本之風險，為此
    ，提起上訴，請求撤銷原判決，對被告乙○○為無罪諭知等語
    。
二、經查，被告甲○○、乙○○均未領有主管機關所核發之公民營廢
    棄物清除、處理機構許可文件；被告甲○○於108年11月24日
    凌晨5時40分前某時許，自大臺北地區某處，駕駛本案曳引
    車（車牌號碼000-0000號曳引車，登記在址設南投縣○○鎮○○
    里○○街00號之○○運輸有限公司名下，後掛車牌號碼00-000號
    子車，登記在址設新北市○○區○○街00巷00號之○○營造有限公
    司名下），自大臺北地區某處，載運磚石、混凝土塊、磁磚
    等本案營建廢棄物，抵達本案土地，由被告乙○○駕駛神岡(K
    obelco)牌SK200型挖土機，將本案廢棄物自本案曳引車之車
    斗挖出，傾倒在本案土地上。嗣民眾盧○○於108年11月24日
    凌晨5時40分許行經該處見狀，即報警處理，經警方會同雲
    林縣環境保護局稽查人員巫佳翰到場稽查，扣得本案曳引車
    及挖土機等客觀事實，為被告甲○○、乙○○供述在卷（被告甲
    ○○部分見警卷第5至7、9、10頁，偵卷第36至38頁，原審卷
    第61、62、298頁，本院卷第145至146頁兩造不爭執事項、
    第266頁；被告乙○○部分見警卷第12、13頁，偵卷第34、35
    頁，原審卷第61、62頁，本院卷第145至146頁兩造不爭執事
    項），核與證人即○○府興建委員林萬憲（警卷第15頁）、民
    眾盧○○（警卷第19頁，原審卷第160、162 頁）及環保局稽
    查人員巫佳翰（原審卷第148至150頁）證述之內容相符，並
    有卷附雲林縣環境保護局環境稽查工作紀錄（警卷第23至27
    頁）、雲林縣警察局臺西分局扣押筆錄、扣押物品目錄表（
    警卷第29至37、41至49頁）、雲林縣警察局臺西分局違反廢
    棄物清理法責負保管單（警卷第53至55頁）、現場照片（警
    卷第61至77頁）、臺灣雲林地方檢察署勘驗本案曳引車所載
    運本案廢棄物內容之勘驗筆錄（偵卷第51、52頁）、車輛詳
    細資料報表（警卷第95至97頁）、扣案之本案曳引車及挖土
    機等證據可考，此部分事實，首堪認定。
三、被告甲○○部分
　㈠廢棄物清理法第46條第4 款所規定之犯罪構成要件行為，計 
    有「貯存」、「清除」及「處理」三者，其中所謂「貯存」
     ，指一般廢棄物於清除、處理前，放置於特定地點或貯存
    容 器、設施內之行為，「清除」則指一般廢棄物之收集、
    運輸 行為，至「處理」則包含：⑴中間處理：指一般廢棄物
    在最 終處置前，以物理、化學、生物、熱處理、堆肥或其
    他處理 方法，改變其物理、化學、生物特性或成分，達成
    分離、減 積、去毒、固化或安定之行為。⑵最終處置：指將
    一般廢棄 物以安定掩埋、衛生掩埋或封閉掩埋之行為。⑶再
    利用：一 般廢棄物做為原料、材料、燃料、填土或其他經
    中央主管機 關及目的事業主管機關認定之用途行為，有行
    政院環境保護 署發布之「事業廢棄物貯存清除處理方法及
    設施標準」可資 參酌。另「95年7 月1 日修正施行前之廢
    棄物清理法第46條 第1項第4 款（現修正為第46條第4款）
    之未領有廢棄物清除許可文件從事廢棄物清除罪，其所稱『
    清除』，係指事業廢棄物之收集、運輸行為之情形。上訴人
    甲○○既已為上開廢棄物之運輸，即屬清除行為，至其載運至
    目的處所後，縱尚未傾倒即被查獲，仍無解於『清除』行為之
    成立」（最高法院96年度台上字第2878號判決參照）。又廢
    棄物清理法第46 條第4款之未領有許可文件清理廢棄物罪，
    其犯罪主體，不以廢棄物清理業者為限，只要未依第41條第
    1項規定領有廢棄物清除、處理許可文件，而從事貯存、清
    除、處理廢棄物，即為該當，亦經最高法院109年度台上大
    字第3338號刑事裁定闡釋明確。準此，凡行為人未領有廢棄
    物清除許可文件，卻任意收集事業廢棄物，甚或於收集後將
    之運往他處之行為，即已該當廢棄物清理法第46條第4款之
    「清除」要件，不得以尚未實際傾倒，或謂該條罪刑處罰對
    象僅限於廢棄物清理業者，而據此解免該罪之刑事責任。被
    告甲○○未領有廢棄物清除許可文件，卻在大臺北地區某處，
    將本案廢棄物裝載入本案曳引車車斗內，再載運至本案土地
    ，客觀上已該當於非法清除廢棄物之行為。 
　㈡被告甲○○雖供述本案廢棄物來自於○○公司在新北市○○區○○段0
    00○00○地號土地（地址：新北市○○區○○路000號，下稱○○公
    司新北○○工地）之拆除工程，惟查：
　⒈○○公司新北○○工地拆除工程，係由○○工程行（負責人為林福
    祥）承包，該拆除工程所生廢棄物之清除、處理業務，則由
    ○○工程有限公司（下稱○○公司）負責乙節，分據證人即○○公
    司工地主任嚴奇祥證稱：我是○○公司在新北○○工地拆除工程
    的工地主任，這個工程是發包給林福祥負責等語（偵卷第14
    3頁）；證人即新北○○工地之承包商林福祥證稱：我有跟○○
    公司簽約，是○○公司新北○○工地拆除工程的承包商，這個工
    程由我承包拆除，至於所產出之廢棄物，是由○○公司與○○公
    司簽約處理，如果要將廢棄物載到○○公司的處理場，我們會
    以電話通知○○公司，請他們派車來載等語（偵卷第145、147
    頁）；證人即○○公司負責人練佳榮證稱：我是○○營建混合物
    分類處理場的負責人，○○營建混合物分類處理場是○○公司的
    設施，我認識○○公司新北○○工地的負責人，我跟該工地有合
    作契約，我們會派遣公司內有載運許可之載運車輛前去清運
    廢棄物等語（偵卷第101、103、105、117頁）明確，並有卷
    附之○○公司與○○公司、○○營建混合物分類處理場共同簽訂之
    營建混合物處理契約書（偵卷第131、133頁）、○○公司與○○
    工程行林福祥簽訂之工程合約書（偵卷第151頁）、○○工程
    行林福祥出具之切結書（偵卷第153頁）可以證明，則○○公
    司新北○○工地拆除工程產生事業廢棄物後，係由○○公司新北
    ○○工地一方聯絡○○公司，並由○○公司派遣有載運許可之特定
    車輛前去清運廢棄物，至堪認定。
　⒉廢棄物清理之主管機關為免廢棄物遭隨意棄置，而破壞環境
    衛生、影響人民健康，故制訂相關管制措施，對於廢棄物產
    生源，除要求提出清運計畫書外，對於所產生之廢棄物須透
    過網路申報，使主管機關可自廢棄物產出之源頭即事先掌握
    廢棄物之特性、數量，以進行產源控管，而廢棄物清除機構
    欲從事廢棄物之清除，須先取得主管機關核發之廢棄物清除
    許可，之後清除廢棄物時，須向主管機關為清除申報，而所
    用以清除廢棄物之車輛，則應加裝GPS裝置，並填載營運紀
    錄，使主管機關得以透過相關紀錄追蹤廢棄物之去向，避免
    廢棄物清除業者蒐集廢棄物後，未依合法程序處理而隨意棄
    置，關於此一控管廢棄物清除事務之流程，證人練佳榮於10
    8年12月10日警詢及109年2月24日偵訊時分別證稱：（提示
    甲○○提供運送文件《警卷第57頁》）○○公司新北○○工地因為有
    達到一定規模，所使用的聯單是另外一種（環保局有列管）
    。環保署對我們有列管的是營建混合物，這部分我們沒有另
    外開單，我們直接到環保署網站「列管」部分登記、列印之
    後交給司機攜帶等語（偵卷第105、121頁）；證人嚴奇祥於
    109年3月23日偵查中證稱：（提示甲○○提供之聯單）○○公司
    派車來載廢棄物，聯單是我們會去申請，由政府發下來的聯
    單，廢棄物載運完畢後，聯單要繳回，最後會存在環保局等
    語（偵卷第147 頁）；證人巫佳翰於109年7月14日原審審理
    時證稱：一般的清運業者，必須出示他的證明文件，除了出
    貨證明文件以外還有來源證明文件，以及目的地的證明文件
    ，這樣才有辦法認定他是不是合法的清運業者，來源是否乾
    淨，如果○○公司要委任被告甲○○的話，司機本身要到環保單
    位登記，載運廢棄物的車輛也要列管，還要配備GPS定位系
    統等語（原審卷第151至153頁）；證人即事發當日曾與被告
    甲○○聯絡之鐘季州於109年7月14日原審審理時證稱：我知道
    營建廢棄物不能亂倒，都要有來源跟證明文件等語（原審卷
    第201、202頁），而得到印證。
　⒊細觀證人嚴奇祥提出之「行政院環境保護署事業廢棄物管制
    中心事業廢棄物再利用管制遞送三聯單」影本（偵卷第161
    頁），抬頭係記載「行政院環境保護署事業廢棄物管制中心
    」，可見該份三聯單係供行政院環境保護署事業廢棄物管制
    中心作為廢棄物管制之用，該份三聯單並載有聯單編號，下
    方關於廢棄物產生之事業單位（即○○公司）、廢棄物產生之
    地點（即新北市○○區○○段000○00○地號土地）、廢棄物清除
    者（即○○公司）、廢棄物再利用者（即忠全營建混合物資源
    分類處理場）、廢棄物清除出廠之實際清運日期、時間、實
    際清除機具車號、廢棄物總重量、廢棄物描述（包括「製造
    程序」、「廢棄物代碼」、「物種」、「物理性質」、「有
    害特性」、「有害成分」、「清理方式」、「顏色」之細項
    ）等欄位，皆以電腦繕打後列印之方式為記載，三聯單之最
    末則有○○公司、○○公司之用印及相關承辦人之簽章，是此份
    三聯單製作之方式及所記載之內容，確實可供廢棄物清除事
    務之主管機關控管廢棄物之產源及後續清除之流向，符合前
    述廢棄物清除事務管制流程之要求，並與證人練佳榮、嚴奇
    祥上開證言，即○○公司新北○○工地所產出廢棄物之清運，是
    使用政府發下來的聯單，環保局有列管，要直接到環保署網
    站「列管」部分登記、列印，廢棄物載運完畢後，聯單要繳
    回，最後會存在環保局等情，可以勾稽一致，足見「行政院
    環境保護署事業廢棄物管制中心事業廢棄物再利用管制遞送
    三聯單」，係○○公司清除○○公司新北○○工地產出之廢棄物時
    ，所使用之正確管制文件。  
　⒋○○公司與○○公司簽訂有營建混合物處理契約書，委託○○公司
    負責廢棄物之清除、處理，○○公司並應依據上開「行政院環
    境保護署事業廢棄物管制中心事業廢棄物再利用管制遞送三
    聯單」進行廢棄物清除作業，已如前述，依前開主管機關對
    於廢棄物清除事務控管之流程，應由○○公司派遣專車前往清
    除○○公司新北○○工地拆除工程所生之事業廢棄物，惟被告甲
    ○○非○○公司所指派駕車前往○○公司新北○○工地載運廢棄物之
    人，此觀證人嚴奇祥於109年3月23日偵訊時證稱：我不認識
    甲○○，也沒有看過本案曳引車等語（偵卷第145 、149頁）
    ，證人林福祥於109年3月23日偵訊證稱：我不認識甲○○，○○
    公司派車過來時，會拿單子來簽，但不是今天提示甲○○的文
    件等語（偵卷第145、147頁），證人練佳榮於108年12月10
    日警詢證稱：我不認識甲○○，他所駕駛的本案曳引車不是我
    們公司的車，他自108年10月29日起至108年11月24日止，沒
    有駕駛本案曳引車或其他車輛至○○營建混合物分類處理場清
    運廢棄物等語（偵卷第101、105、119頁），可見被告甲○○
    並非○○公司派遣、前往○○公司新北○○工地載運廢棄物之人，
    則本案曳引車內所載運之本案廢棄物，即難認為來自於○○公
    司新北○○工地，應屬產源不明之廢棄物至明。
　⒌被告甲○○未能提出前開「行政院環境保護署事業廢棄物管制
    中心事業廢棄物再利用管制遞送三聯單」，僅能提出「○○營
    建混合物分類處理場清運車輛進場運送文件」（警卷第57頁
    ，原審卷第87頁），主張本案廢棄物來自○○公司新北○○工地
    ，惟關於該份「○○營建混合物分類處理場清運車輛進場運送
    文件」之用途，證人練佳榮於108年12月10日警詢、109年2
    月24日偵訊證稱：該份「○○營建混合物分類處理場清運車輛
    進場運送文件」，是我們公司開立給有合作契約的清運公司
    ，或是工地，讓他們在清理運送的時候有個依據，但○○公司
    新北○○工地因為規模較大，所使用的聯單是另外一種，環保
    局有列管，不是用甲○○所提供之「○○營建混合物分類處理場
    清運車輛進場運送文件」，該份運送文件是給一般裝潢修繕
    之非列管工程清運用的等語（偵卷第103、105、119頁），
    證人林福祥於109年3月23日偵訊證稱：我們工地不是用甲○○
    提出的「○○營建混合物分類處理場清運車輛進場運送文件」
    ，這份運送文件也不是大車在用的，通常是裝潢、修改的才
    用這種聯單，上面也會註記在哪邊載的，如果我們要將工地
    的廢棄物運送到○○公司的處理場，會以電話通知○○公司，請
    他們派車來載，他們派車的時候，會拿單子來簽，但不是這
    份運送文件等語（偵卷第145、147頁），均明確表示被告甲
    ○○提出之「○○營建混合物分類處理場清運車輛進場運送文件
    」，並非適用在○○公司新北○○工地所生營建廢棄物之清運，
    僅適用在裝潢、修繕等規模較小之非列管工程所生廢棄物之
    清運，是被告甲○○提出之「○○營建混合物分類處理場清運車
    輛進場運送文件」，自無從作為本案營建廢棄物係產自○○公
    司新北○○工地之證明。再者，稽之該份「○○營建混合物分類
    處理場清運車輛進場運送文件」，「產生源（委託人）」一
    欄並無任何記載，倘被告甲○○確實是從○○公司新北○○工地載
    得本案廢棄物，並無不於該欄直接填載○○公司之理，是自被
    告甲○○就「產生源（委託人）」一欄完全留白之情形以觀，
    更可證明被告甲○○係從不明地點，而非自○○公司新北○○工地
    載得本案廢棄物，其為避免檢警機關循線查出本案廢棄物之
    產源，才未於該欄填寫本案廢棄物之實際產出地。
　⒍被告甲○○另提出本案曳引車之GPS軌跡列表（原審卷第83、85
    頁）、朝陽車體估價單（原審卷第88頁），以作為本案廢棄
    物確實來自○○公司新北○○工地之依據，惟本案曳引車之GPS
    軌跡列表、朝陽車體估價單，僅能證明被告甲○○於108年10
    月29日，有駕駛本案曳引車出現在新北市○○區○○路一帶，及
    本案曳引車於同日有因故障而送修之事實，不能證明被告甲
    ○○確實有至○○公司新北○○工地載運本案廢棄物，是其供稱本
    案廢棄物是從○○公司新北○○工地所載得乙情，無從採信。　
　⒎依上說明，被告甲○○所載運之本案廢棄物，產源既不詳， 已
    無從循合法途徑進行後續清除作業，然被告甲○○卻仍蒐 集
    本案廢棄物後，駕駛本案曳引車自大臺北地區載運本案廢 
    棄物前往本案土地，則其在未領有公民營廢棄物清除、處理
    許可文件之情形下，載運本案營建廢棄物至本案土地，主觀
    上有基於非法清除本案廢棄物之犯意，客觀上有從事本案廢
    棄物之清除行為，至為明確。   
　㈢本案廢棄物裝滿本案曳引車車斗，連同車輛重達30至40噸，
    為被告甲○○供述在卷（警卷第10頁），並有現場照片（警卷
    第62、66、77頁）可證，則被告甲○○將重量龐大之本案廢棄
    物自大臺北地區載運至外縣市，將耗費大量之時間及油資，
    理應事先確認可以合法傾倒本案廢棄物之地點，以免載運至
    當地才發現無法傾倒，必須原車折返，徒增無益之勞力、時
    間及費用支出，然被告甲○○自大臺北地區駕駛本案曳引車載
    運本案廢棄物出發時，並未確定可以傾倒本案廢棄物的地點
    ，係駕車上路後經由他人告知，才知道本案土地乙節，此觀
    證人鐘季州於原審證稱：當天我的車在新竹香山附近，跟被
    告甲○○之本案曳引車會車，他就用無線電問我哪裡有可以倒
    土的地方，我就跟他報說五條港○○府附近好像可以等語（原
    審卷第198、199頁），對照被告甲○○先後供稱：我當天本來
    是要去有取得合法收購土方公文、位在苗栗○○的「○○砂石場
    」倒土，但因為當天是禮拜日，「○○砂石場」休息未營業，
    我才經由我的臺北朋友，也就是鐘季州報我地址，說雲林○○
    府附近可以倒磚塊，因此我來問問看可不可以倒本案廢棄物
    等語（警卷第6、10頁，偵卷第36、37頁，原審卷第63、65
    、145、146頁），固然大致相符。然被告甲○○既然知悉可合
    法傾倒廢棄物之「○○砂石場」週日未營業，本可等到隔天即
    禮拜一，即得至「○○砂石場」傾倒本案廢棄物，詎被告甲○○
    卻選擇於「○○砂石場」未營業之週日，即載運本案廢棄物自
    大臺北地區出發，之後駕車到新竹時，才向鐘季州詢問何處
    可以傾倒土方，顯可認定被告甲○○一開始即有將本案廢棄物
    載運至外地傾倒，不顧該地是否為可供合法傾倒廢棄物之地
    點之主觀犯意，而依證人鐘季州之證詞（原審卷第197至202
    頁），被告甲○○在途中與其會車時，僅詢問何處可以傾倒土
    方，未曾向其確認該地點可否合法傾倒廢棄物，被告甲○○也
    供稱：是我自己把本案廢棄物從臺北載到雲林這邊，想說看
    看○○府旁空地能不能收本案廢棄物，東西都在車上，還沒有
    倒就被發現等語（警卷第6頁，偵卷第37頁，原審卷第58頁
    ），更可證實被告甲○○上開主觀犯意。
　㈣綜合以上各節，被告甲○○明知廢棄物不能隨意傾倒，須交由
    合法業者進行處理，惟其載運本案廢棄物之初，已知本案廢
    棄物產源不明，無從循合法途徑進行後續清除作業，卻仍蒐
    集本案廢棄物，並駕駛本案曳引車自大臺北地區載運本案廢
    棄物前往本案土地，是主觀上有非法清除本案廢棄物之犯意
    ，客觀上有從事本案廢棄物之清除行為，已至為明確。
四、被告乙○○部分 
　㈠○○府有使用本案土地作為停車場之需求，乃委託被告乙○○對
    本案土地進行填土、整地工程，所需土方由被告乙○○負責乙
    節，分據證人盧○○（警卷第19、21頁，原審卷第161、166頁
    ）、證人林萬憲（警卷第15、17頁，原審卷第171 頁）、證
    人即提供土方業者王選民（原審卷第182、183頁）證述詳實
    ，被告乙○○對此亦為肯認之表示（警卷第12頁，偵卷第34頁
    ，原審卷第63、64頁），可見被告乙○○有使用土方回填本案
    土地之需求，證人林萬憲於原審並證稱：我有跟被告乙○○說
    要使用漂亮的土，頂多裡面有少許石頭，我不要廢棄物，有
    磁磚、磚塊也不行，因為我們要種植植物跟蓋涼亭等語（原
    審卷第175、176頁）。可見○○府對於被告乙○○使用於回填本
    案土地之土方品質有一定要求，應使用乾淨的土，不能摻雜
    有磁磚、磚塊等物，更不能使用廢棄物。
　㈡被告乙○○受○○府委託，知悉應使用乾淨土方作為回填本案土
    地之用土，且為確保他人載運至本案土地傾倒之土方品質，
    符合○○府之要求，會先行檢視他人所載運至本案土地之土方
    是否可供填土使用，如土方品質合於○○府所要求之標準，才
    會允許對方車輛進入本案土地下土，如未達標準，就會要求
    對方離開乙節，可由證人王選民證稱：我是砂石車司機，因
    為被告乙○○說他需要2車的土，所以我於108年11月間，有跟
    我兒子各開1輛車載土到○○府旁的空地，當時被告乙○○在廟
    之前，也就是進來本案土地前，就會在工地門口跟我確認所
    載運的土的內容，他會看土能不能用、乾不乾淨，也就是可
    供回填的乾淨、純淨的土，被告乙○○確認之後，才讓我繼續
    往前開到他指定的地點卸土，該次我載給被告乙○○的土都是
    乾淨的，沒有磚塊、磁磚、水泥塊等語（原審卷第182至184
    、188、189、193頁），此由被告乙○○供稱：我會在現場看
    土石有沒有問題，可以的我就填，品質不可以的，我就叫砂
    石車載走等語（偵卷第34頁），可獲得證實。此外，證人王
    選民另證稱，其至本案土地倒土時，一定要先跟被告乙○○聯
    絡，經過他同意才能進去本案土地，無法隨便進去等語（原
    審卷第194、195頁），可知被告乙○○為避免他人任意進入本
    案土地傾倒廢棄物，對於欲進出本案土地之人、車有進行實
    質控管，未經其允許之人、車，並無任意出入本案土地之可
    能。 
　㈢關於被告甲○○要如何抵達被查獲之地點，證人即事發當時之
    目擊者盧○○證稱：本案曳引車卸土的地點，距離外面的柏油
    馬路應該有100公尺，他如果要進來到這個地方，要先經過
    廟埕等語（原審卷第164頁）；證人即○○府委員林萬憲證稱
    ：本案曳引車靠近的坑洞，與外面的柏油路相距不只100公
    尺，距離柏油路跟進安府的廟埕大約有100多公尺，一般的
    車不會開進來裡面，雖然有路可以進來，但我們專門開一個
    門只讓小車進入，不讓大車進來等語（原審卷第178 頁），
    是被告甲○○駕駛本案曳引車，自當地主要幹道抵達○○府後，
    無從自其他路線抵達本案土地，須先經過○○府之廟埕，由被
    告乙○○檢查所載運之物後，得到被告乙○○放行之許可，才能
    進入本案土地，應屬明確。 　　 
　㈣被告乙○○受○○府委託就本案土地整地、回填，而對外徵求土
    方，如他人駕車搭載土方，欲進入本案土地前，被告乙○○會
    在本案土地外，先行檢查所搭載之土方是否合於其回填本案
    土地之需求，如土方品質合於其要求，才准許對方進入，如
    未得被告乙○○之允准，無法任意進出本案土地，對本案土地
    之進出與否，有實質管控之權限，而被告甲○○遭警方查獲時
    ，本案曳引車係位在本案土地上等情，業經認定如前，被告
    甲○○既然駕駛本案曳引車進入本案土地，足認被告乙○○已先
    行查看被告甲○○本案曳引車所載運物品之內容，此節亦為被
    告乙○○坦承不諱，供稱：我知道車斗內有碎磚塊、碎石塊、
    碎水泥塊等混合物等語（警卷第13頁），然而，被告乙○○透
    過檢查，明知被告甲○○載運之本案廢棄物，係摻有磚石、混
    凝土塊、磁磚，其中並夾雜廢木材、廢鐵條、布袋等之營建
    廢棄物，顯非可供其回填本案土地之乾淨土方，被告乙○○原
    應要求甲○○立即離去，詎被告乙○○不僅未要求甲○○離開，反
    而放行甲○○駕駛本案曳引車進入本案土地，顯見被告乙○○也
    同意本案廢棄物可以傾倒在本案土地上，則被告乙○○主觀上
    ，顯有與甲○○共同清除本案廢棄物之犯意聯絡。 
　㈤觀之現場照片，本案土地上（含該地之坑洞）有散落磚 塊、
    碎石、碎木材等物（警卷第63至65、67、73頁），與被告甲
    ○○所載運本案廢棄物之內容相符，證人巫佳翰則證稱 ：從
    照片上來看，本案土地上的廢棄物跟本案曳引車所載運 的
    大同小異，主要是有摻雜磚頭、磁磚跟木板部分（原審卷 
    第149、159頁），而與被告甲○○供稱：被告乙○○說我所載運
    的本案廢棄物有掉落在本案土地等語（警卷第7頁，偵卷第3
    8頁，原審卷第62頁）；被告乙○○供稱：我有用挖土機，將
    本案廢棄物從本案曳引車的車斗挖出一些後放在坑洞裡等語
    （警卷第13頁，偵卷第35頁，原審卷第62頁），所述並無出
    入，可認本案土地上（含坑洞內）散落之磚塊、碎石、碎木
    材等物，係被告乙○○駕駛挖土機自被告甲○○所駕駛本案曳引
    車之車斗挖出，並無疑義。
　㈥被告乙○○雖辯稱因本案曳引車太重，車輪陷在土裡，為了減
    輕本案曳引車重量，始駕駛挖土機協助被告甲○○將車斗內的
    本案廢棄物挖出倒在本案土地上云云，被告甲○○於警詢、偵
    查及原審亦為相同之辯解。惟查：本案曳引車連同所載運之
    本案廢棄物，重約30至40噸，已如前述，而依現場照片所顯
    現之客觀情狀（警卷第61至63、65至68、71、73頁），有相
    當重量之本案曳引車通行經過本案土地，僅產生甚淺之輪胎
    壓痕，且全車輪胎也都清楚可見，並無陷落埋沒土中之情況
    ，是被告乙○○所稱，本案曳引車因太重致陷入土中乙情，顯
    有疑義。本案曳引車既未陷入土中，被告乙○○自無為協助被
    告甲○○脫困，而駕駛挖土機自車斗挖出本案廢棄物倒在本案
    土地上之必要。參酌證人盧○○於原審證稱：貨車司機有拜託
    我想要離開，因為我上前擋住跟他說不能離開，他沒有跟我
    說他是車子卡住等語（原審卷第169頁），證人巫佳翰於原
    審證稱：我到現場稽查時，甲○○沒有跟我說他車子太重陷下
    去，所以叫挖土機司機幫他推一下，他只有說他先在這邊，
    還沒開始倒等語（原審卷第157頁），均明確表示被告甲○○
    未曾向其等反應本案曳引車有陷在土中之情況，倘本案曳引
    車當時果真誤入本案土地而陷在土中無法脫困，而非到本案
    土地傾倒廢棄物，衡情被告甲○○並無不能於第一時間向發現
    者盧○○、稽查人員巫佳翰澄清之理，然被告甲○○當時不僅未
    為如此說明，反而是拜託盧○○讓其離開現場，更可認定本案
    曳引車當時並未因過重而陷入土中。況若因被告甲○○誤入本
    案土地發生輪陷，被告乙○○始駕駛挖土機挖出部分廢棄物以
    減輕重量，所挖出的廢棄物理應會就近集中堆置在一起，以
    便在曳引車脫困後，便於將廢棄物放回車斗內，但稽之現場
    照片（警卷第62至68頁），現場有一個甫挖掘不久的大坑洞
    （由坑洞周圍均為泥土，與坑洞外圍的雜草有明顯對比，可
    判斷是甫挖掘不久的坑洞），坑洞一側明顯可見散置的磚塊
    、石塊、廢木材等營建廢棄物，曳引車周圍也可見到散置的
    廢磚塊、石塊、廢木材等物，上開營建廢棄物並非集中堆置
    ，顯然沒有要將已挖出散置的營建廢棄物再放回本案曳引車
    的打算。對照證人盧福傳於警詢及原審證述：108年11月24
    日早上5時40分去○○府運動，發現○○府旁空地有挖土機在作
    業，便過去查看，當時挖土機已將洞挖好，正在挖曳引車車
    斗內的東西到那個洞裡。○○府旁邊原本沒有洞，是荒廢的農
    田，原先整個區域都沒有洞，當天他（指被告乙○○）挖了一
    個很大很深的洞，我去的時候他就停下來沒再繼續挖了，我
    確定有看到他在挖洞，我是在圍牆邊看到他們在挖才走過去
    等語（警卷第19頁，原審卷第161至162、170頁），證人林
    萬憲於原審亦證述：本案土地應是沒有這麼大的洞（原審卷
    第174頁），證人盧○○證述內容與現場照片所見相符，益證
    被告乙○○所辯，顯難認為真實。則本案曳引車於案發當時，
    既未因過重而陷入土中，被告乙○○本無以挖土機將本案廢棄
    物從本案曳引車挖出之必要，但其卻仍將本案廢棄物挖出，
    並傾倒散置在本案土地上，客觀上當屬與被告甲○○共同清除
    本案廢棄物之行為。至被告乙○○於原審辯稱：本案土地上之
    坑洞本來就已經存在，其既受託整地，並無必要刻意挖洞，
    增加自己整地之麻煩云云，然被告乙○○與甲○○共同非法清除
    廢棄物，係因被告乙○○既已知悉被告甲○○係載運不能傾倒在
    本案土地上之廢棄物，卻仍放行讓被告甲○○進入本案土地，
    甚至駕駛挖土機將本案廢棄物自本案曳引車挖出，傾倒在本
    案土地上，可見其二人有共同清除本案廢棄物之犯意聯絡及
    行為分擔，是縱然本案土地上之坑洞非被告乙○○所挖，並不
    影響構成本案犯行之判斷。
　㈦被告乙○○辯稱：依本案現場照片，可見現場有陷車之痕跡，
    且本案曳引車車輪近乎陷入土中，陷入深度達車輛輪胎之鋼
    圈，並以證人林萬憲證稱：新填的土多少會卡住，但應該不
    會太嚴重，因為後來有比較溼，一開始的比較乾，比較不會
    卡住，其看後來拍照的位置，那裡就有一些比較溼的土，也
    有看到車子卡住的痕跡，剛好在水那邊等語（原審卷第176
    、177頁）作為佐證。惟前已論及，依據現場照片所顯現之
    客觀情況，本案曳引車通行經過之本案土地，僅在土地上留
    下甚淺之輪胎壓痕，且該車全部輪胎也都清楚可見，均未陷
    落埋沒土中，並無被告乙○○所辯輪胎陷入土中之深度已達車
    輛輪胎之鋼圈之情形（警卷第61、63、65至68、73頁）。此
    外，證人林萬憲雖證稱：我看後來拍照的位置，該處有較溼
    的土，也有看到車子卡住的痕跡，剛好在水那邊等語，惟證
    人林萬憲也證稱：案發當天我沒有看到現場狀況，我一到現
    場就被警察叫到派出所做筆錄了等語（原審卷第176頁），
    可見林萬憲並未於案發第一時間，當場確認本案曳引車之輪
    胎是否有陷入土中，是其所稱後來看拍照的位置，有一些比
    較溼的土，也有看到車子卡住的痕跡等語，無非係其事發後
    之個人推測，再者，本案土地並非僅有本案曳引車出入，尚
    有王選民及其兒子曾經駕駛車輛載運土方進入本案土地，業
    如前述，是林萬憲所看到之輪胎痕跡，是否確實為本案曳引
    車所留下，即難以證實，自無從據此對被告2人為有利之認
    定。況證人盧○○已證述親眼見到被告乙○○在本案土地挖掘坑
    洞，並參酌巫佳翰前述證言，及現場照片所見，坑洞一側及
    本案曳引車旁均可見散置的營建廢棄物，廢棄物並非集中存
    放，亦未見曳引車輪胎陷入濕軟土中受困的情形，已足堪認
    定被告乙○○有與被告甲○○共同傾倒本案廢棄物至本案土地之
    事實，不因證人林萬憲事後在本案土地看到大車輪胎痕而影
    響此部分之判斷。
　㈧被告乙○○另辯稱原審判決曲解證人王選民之證言，據以推論
    被告甲○○本案曳引車既已停放坑洞前，應係經被告乙○○允許
    始進入本案土地清除廢棄物乙情，並非事實，認有可議云云
    。惟查，證人林萬憲於原審證述：本案土地距離柏油路跟廟
    埕大約有100多公尺，一般的車不會開進來，雖然有路進來
    ，我們專門開一個門只讓小車進入，不讓大車進來，正常的
    車子不會往那裡去，那裡沒有路，當時還沒有整地，大車、
    遊覽車開進去就會卡住等語（原審卷第178至179頁）。證人
    王選民於原審證述：載土到本案土地，在廟之前，開進去工
    地那個門口，被告乙○○就會先確認土的品質，確認完再繼續
    往前開，到達他指定的地點卸土等語（原審卷第188至189頁
    ）。可見被告乙○○不僅控管土方品質，也控管車輛尤其是大
    車，可否進出本案土地。在此情形下，被告甲○○若非獲得允
    許，實無可能逕行進入本案土地，遑論在本案土地上傾倒營
    建廢棄物。
　㈨被告乙○○另以依行業慣例，需要土方填土時，多半會使用同
    業間之聯絡網叫土，或確認有土方需求，但其與被告甲○○在
    本案發生前全無任何聯繫紀錄，不可能存有未經聯繫確認便
    同意卸載土方情事，據以否認犯行。惟按共同正犯之意思聯
    絡，並不以事前有明確之表示、謀議為限，即於行為當時，
    基於相互之認識，以共同犯罪之意思參與者，亦無礙於共同
    正犯之成立，且其表示之方法亦不以明示通謀為必要，相互
    間之默示合致亦無不可（最高法院73年度台上字第1886號、
    第2364號判決要旨參照）。經查，被告甲○○所持用之門號00
    00000000號手機與被告乙○○持用之門號0000000000號手機，
    自108年11月10日至108年12月10日止，未見其二人於案發前
    有任何聯絡，有卷附上開二門號手機之通聯記錄暨基地台位
    置紀錄可考（偵卷第81至87、89至93頁），被告甲○○亦未加
    入被告乙○○徵求土方之LINE通訊軟體「○○交流協會」群組，
    此由被告乙○○供稱：我不認識甲○○，不清楚他有無在「○○交
    流協會」群組等語（警卷第13頁）、被告甲○○供稱：我不知
    道乙○○的「○○交流協會」群組，我也沒有加入等語（警卷第
    9頁），固堪可認定。然共同正犯之犯意聯絡，本不以事前
    合意或同謀為必要，勾稽卷存前述證據資料，被告乙○○於被
    告甲○○載運本案廢棄物至崙豐○○府時，主觀上就被告甲○○係
    為非法清除本案廢棄物乙事已有所認識，客觀上亦有構成要
    件即「清除」廢棄物之行為分擔，業如前述，依前揭最高法
    院判決意旨，被告乙○○自應與被告甲○○非法清除本案廢棄物
    ，負共同正犯之責，則被告乙○○此部分辯解，亦屬無據。
五、公訴人於原審審理時，就被告乙○○部分另補充主張其另涉犯
    廢棄物清理法第46條第3款之未經主管機關許可，提供土地
    回填、堆置廢棄物罪嫌等語（原審卷第144頁）。經查，本
    案土地之所有人為林文雄，為證人林萬憲（警卷第15頁）、
    盧○○（警卷第21頁）證述在卷，證人林萬憲於警詢證稱：我
    是崙豐○○府的委員，廟方有委託我整理本案土地，後續作為
    停車場之用，我認識乙○○，我有請他找土來填高本案土地（
    警卷第15、17頁），於原審證述：崙豐○○府旁的本案空地要
    作停車場用，所以廟方總幹事叫我去找乙○○來填土，所以我
    就找乙○○來處理等語（原審卷第171 、172、174頁）；證人
    盧○○於警詢亦證稱：我知道廟方要將本案土地整理作為停車
    場之用（警卷第19頁），於原審證述：本案土地的地主因為
    廢耕了，所以同意給廟方作停車場用，後來有運土進來，也
    有請挖土機司機來把土鏟平等語（原審卷第161、163、165
    頁），此與被告乙○○供稱：我是在苗栗開挖土機為業，我來
    雲林填的第一塊地是○○神廟的地，後來也有填林萬憲的魚塭
    ，之後崙豐○○府廟方請我去幫他們蓋停車場，要整理本案土
    地，我才幫他們填地等語（警卷第12頁，偵卷第33、34頁，
    原審卷第63頁），並無出入。顯見崙豐○○府廟方因有使用本
    案土地作為停車場之需求，方委請被告乙○○駕駛挖土機整理
    本案土地，對於被告乙○○而言，其僅係偶然至本案土地施作
    整地工程，既非本案土地之所有權人，對於本案土地亦無占
    有並實際支配管領之客觀事實，尚難認定被告乙○○屬廢棄物
    清理法第46條第3款之行為主體，公訴人此部分所指，容有
    誤會。 　　
六、綜上所述，本案事證明確，被告乙○○、甲○○共同非法清 除
    廢棄物之犯行，均堪認定，應依法論罪科刑。
參、論罪科刑
一、按廢棄物清理法第46條第4款所規定之犯罪構成要件行為，
    如前所述，計有「貯存」、「清除」及「處理」三者，其中
    所謂「貯存」，指一般廢棄物於清除、處理前，放置於特定
    地點或貯存容器、設施內之行為，「清除」則指一般廢棄物
    之收集、運輸行為，至「處理」則包含：⑴中間處理：指一
    般廢棄物在最終處置前，以物理、化學、生物、熱處理、堆
    肥或其他處理方法，改變其物理、化學、生物特性或成分，
    達成分離、減積、去毒、固化或安定之行為。⑵最終處置：
    指將一般廢棄物以安定掩埋、衛生掩埋或封閉掩埋之行為。
    ⑶再利用：一般廢棄物做為原料、材料、燃料、填土或其他
    經中央主管機關及目的事業主管機關認定之用途行為，有行
    政院環境保護署發布之「事業廢棄物貯存清除處理方法及設
    施標準」可資參照。被告乙○○、甲○○所為之行為態樣，應僅
    有廢棄物清理法第46條第4款所規定之「清除」之行為，起
    訴意旨認被告乙○○、甲○○之行為，另該當廢棄物清理法第46
    條第4款所規定之「處理」行為部分，容有誤會。故核被告
    乙○○、甲○○所為，均係犯廢棄物清理法第46條第4款前段之
    未領有廢棄物清除許可文件，從事廢棄物清除罪。 　　　
    　　　
二、被告甲○○、乙○○就本案犯罪事實，有犯意聯絡及行為分
    擔，應論以共同正犯。 　　
三、被告乙○○構成累犯之說明
　㈠按受徒刑之執行完畢，或一部之執行而赦免後，5年以內故意
    再犯有期徒刑以上之罪者，為累犯，加重本刑至2分之1，刑
    法第47條第1項定有明文。參照釋字第775號解釋文及理由意
    旨，係指構成累犯者，不分情節，一律加重最低本刑，於不
    符合刑法第59條所定要件之情形下，致生行為人所受之刑罰
    超過其所應負擔罪責之個案，其人身自由因此遭受過苛之侵
    害部分，對人民受憲法第8條保障之人身自由所為限制，不
    符憲法罪刑相當原則，且抵觸憲法第23條比例原則。於此範
    圍內，在修正刑法第47條前，為避免發生上述罪刑不相當之
    情形，法院就該個案應依該解釋意旨，裁量是否加重最低本
    刑。細繹之，祇在法院認為依個案情節應量處最低法定刑，
    否則若再依累犯規定加重其刑，則有違罪刑相當原則，又無
    法適用刑法第59條酌量減輕其刑規定的情形，法院始應依該
    解釋意旨裁量不予加重最低本刑，而宣告最低法定刑，並非
    謂法院絕對不得依累犯規定加重其刑（最高法院109年台上
    字第2595號、109年台上字第4562號判決意旨參照）。
　㈡被告乙○○前於102至103年間，因違反家庭暴力防治法案件，
    經臺灣苗栗地方法院（下稱苗栗地院）102年度苗簡字第856
    號判決處有期徒刑4月（2罪）確定；同院102年度易字第884
    號判決處有期徒刑5月、4月，被告乙○○不服上訴，經臺灣高
    等法院臺中分院103年度上易字第554號判決駁回上訴確定，
    上開4罪嗣經苗栗地院103年度聲字第775號裁定應執行有期
    徒刑1年確定，於104年12月11日執行完畢，有臺灣高等法院
    被告乙○○前案紀錄表在卷足參。其受有期徒刑執行完畢後，
    5年內故意再犯本案有期徒刑以上之罪，為累犯。被告前案
    所犯係違反家庭暴力防治法，與本案非法清除廢棄物，犯罪
    情節與罪名固然並不相同，然漠視法律禁制規範，並無不同
    ，且相對於前案違反家庭暴力防治法，本案非法清除廢棄物
    ，污染環境生態，影響國民健康，所彰顯之惡性及造成公共
    利益之損害，並未較前案為輕，尚無釋字第775號解釋意旨
    所指量處最低法定刑，又無刑法第59條酌量減輕其刑規定的
    適用，若再依累犯加重其刑，將會發生過苛或違反罪刑相當
    原則之情形，自應依刑法第47條第1項之規定加重其刑。
四、撤銷原審判決之理由
    原審以被告罪證明確，予以論罪科刑，固非無見。惟查：
　㈠被告甲○○部分
　⒈按刑罰之量定，固屬法院自由裁量之職權行使，惟刑事審判
    之量刑，旨在實現刑罰權之分配的正義，故法院對科刑判決
    之被告量刑，應符合罪刑相當原則，使罰當其罪，以契合人
    民之法律感情。此所以刑法第57條明定科刑時應審酌一切情
    狀，尤應注意該條所列各款情形，以為科刑輕重之標準。而
    刑罰之量定，固屬事實審之職權，惟我國現階段第二審仍採
    覆審制，對於事實之認定、法律適用及量刑，均應予重複調
    查審認，是以，第二審於量刑時或審酌原審量刑是否妥適時
    ，亦應受刑法第57條之規定之拘束，倘刑法第57條所列各款
    事由所依據之事實，與第一審所認定者不符，而影響到行為
    人之責任輕重之判定時，原審依據原認定事實所導出之刑度
    ，即難認妥適。經查：
　⒉被告甲○○於原審雖否認犯行，然上訴本院後，已認罪坦承犯
    行，且就本案廢棄物已提送處置計畫書於雲林縣環境保護局
    ，並於109年2月27日清除處理完成，業據雲林縣環境保護局
    於110年3月12日以雲環衛字第1101006038號函檢附該局稽查
    工作紀錄查覆本院無訛（見本院卷第209至216頁）。以上均
    為刑法第57條所規定犯罪後態度所應考量之量刑事由，原審
    未及審酌，容有未洽。被告甲○○上訴主張原審判決量刑過重
    ，為有理由，應由本院將原判決撤銷改判，以期適法。
　㈡被告乙○○部分　
　　被告乙○○前受有期徒刑執行完畢，5年內故意再犯本案有期
    徒刑以上之罪，構成累犯，且依本案犯罪情節，不適宜量處
    最低法定刑，亦無何情輕法重而有刑法第59條酌量減輕其刑
    規定之適用，本案加重其刑，不生其所受刑罰超過其所應負
    擔之罪責，而發生過苛或罪刑不相當之情形，原審判決逕以
    其前案與本案罪質尚屬有間為由，未依刑法第47條第1項累
    犯之規定加重其刑，尚非適法。被告乙○○上訴否認犯行，雖
    無理由，惟原審判決就此部分，既非適法，自屬無可維持，
    應由本院撤銷改判之。
五、量刑之說明
　㈠被告甲○○部分
　⒈爰以行為人責任為基礎，審酌被告甲○○明知並未依法領有廢
    棄物清除、處理許可文件，竟任意收集產源不明之本案廢棄
    物，又為求一己之便利，將本案廢棄物載運至本案土地傾倒
    ，雖傾倒於本案土地上之本案廢棄物數量不多，經證人盧○○
    即時報警，未造成更為嚴重的污染，然已對環境生態及國民
    衛生造成不良影響，並審酌其於警詢、偵查及原審審理時均
    矢口否認犯行，上訴本院後認罪坦承犯行，且已將本案廢棄
    物依法清除處理完畢，顯見良知未泯，而有改過遷善之意。
    另衡以被告甲○○自陳○○畢業之智識程度，現已離婚，育有2
    名子女均已成年仍就學中，家庭成員有父母親及子女，目前
    以駕駛○○車為業，月收入約新臺幣（下同）0、0萬元之家庭
    生活經濟狀況等一切情狀，量處如主文第2項所示之刑。
　⒉被告甲○○上訴意旨，以其已認罪坦承犯行，並將本案廢棄物
    清除處理完畢，且上有年邁父母、下有就學子女待扶養，請
    求為緩刑之諭知。惟被告甲○○明知自己未領有廢棄物清除、
    處理許可文件，任意收集產源不明之本案廢棄物，且為求一
    己之便利，隨機載運至本案土地任意傾倒，漠視法令禁制規
    範，伴隨極大的僥倖心態，犯罪情節嚴重，應予非難，所為
    是否僅屬一時失慮，尚非無疑，且於警詢、偵查及原審審理
    時均否認犯行，經原審判處罪刑，上訴本院始認罪坦承犯行
    ，本院認為其仍有受刑罰矯治之必要，爰不併為緩刑之諭知
    。
　㈡被告乙○○部分　　　
　　爰以行為人責任為基礎，審酌被告乙○○受託為○○府整地，明
    知○○府要求填載之土方必須是純淨無污染之土方，亦明知被
    告甲○○載運本案廢棄物欲隨意傾倒，竟容任被告甲○○駕駛曳
    引車進入本案土地，並協助被告甲○○將本案廢棄物傾倒在本
    案土地上，不僅有負所託，亦漠視法令禁止規範，傾倒於本
    案土地上之本案廢棄物數量不多，係因遭民眾盧○○發現，即
    時報警阻止，始未釀成更大的損害，然已對環境生態及國民
    衛生造成不良影響，且犯後始終矢口否認犯行，毫無悔意，
    自無從在量刑上對其為有利之認定。另衡以被告乙○○自陳○○
    畢業之智識程度，現已離婚，家庭成員有母親及未成年女兒
    ，目前從事○○○○維護，以年度合約計價，1場0萬元之家庭生
    活經濟狀況等一切情狀，量處如主文第3項所示之刑，以資
    懲儆。
六、沒收部分
　㈠「供犯罪所用、犯罪預備之物或犯罪所生之物，屬於犯罪行
    為人者，得沒收之」、「宣告前二條之沒收或追徵，有過苛
    之虞、欠缺刑法上之重要性、犯罪所得價值低微，或為維持
    受宣告人生活條件之必要者，得不宣告或酌減之」，刑法第
    38條第2項前段、第38條之2第2 項分別定有明文。
  ㈡被告甲○○、乙○○固使用扣案之本案曳引車、挖土機，而共同
    犯本案非法清除廢棄物罪，已據認定如上，本案曳引車（車
    號000-0000營業貨運曳引車）及車斗（車號00-000拖車）固
    然分別登記為○○運輸有限公司、○○營造有限公司名義（警卷
    第95、97頁），然經被告甲○○表示：其為駕駛，亦為車主（
    警卷第6頁）。被告乙○○亦表示：本案挖土機為其所有，亦
    為其駕駛（警卷第12至13頁）。其等均供述，分別為本案曳
    引車及挖土機之所有權人，然本案曳引車與挖土機之價值均
    非輕微，且依卷存事證，被告甲○○、乙○○並無長期、反覆使
    用本案曳引車、挖土機從事非法清除廢棄物之行為，又無相
    關證據證明被告乙○○、甲○○有因本案犯行而取得犯罪所得，
    依此，倘宣告沒收本案曳引車、挖土機，不無過苛之虞，爰
    依刑法第38條之2第2項規定，不予宣告沒收。
  ㈢被告乙○○、甲○○於偵查中當庭提出，並由檢察官扣案之手機2
    支（偵卷第35、39頁，原審卷第296頁；見原審卷第259 頁
    之109年度保管檢字第384號扣押物品清單），因無證據證明
    被告乙○○、甲○○有持用扣案手機，作為其等聯繫共同為本案
    非法清除廢棄物犯行之工具，業如前述，尚難認是犯罪所用
    之物，亦均不予宣告沒收。
　㈣末查，依卷內證據，無法證明被告乙○○、甲○○有因本案犯行
    取得犯罪所得，尚無從宣告沒收或追徵犯罪所得，併此敘明
    。 　　
據上論斷，應依刑事訴訟法第369條第1項前段、第364條、第299
 條第1項前段，廢棄物清理法第46條第4款，刑法第11條前段、
第28條、第47條第1項，判決如主文。
本案經檢察黃立夫提起公訴，檢察官陳建弘到庭執行職務。
中　　華　　民　　國   110    年    4     月    14    日
                  刑事第六庭    審判長法  官  張瑛宗
                                      法  官  林坤志
                                      法  官  林逸梅
以上正本證明與原本無異。
如不服本判決應於收受送達後20日內向本院提出上訴書狀，其未
敘述上訴理由者，並得於提起上訴後20日內向本院補提理由書（
均須按他造當事人之人數附繕本）「切勿逕送上級法院」。
                                      書記官  施淑華
中　　華　　民　　國   110    年    4    月   14    日　


附錄本案論罪科刑法條全文
廢棄物清理法第46條
有下列情形之一者，處1年以上5年以下有期徒刑，得併科新臺幣
1千5百萬元以下罰金：
一、任意棄置有害事業廢棄物。
二、事業負責人或相關人員未依本法規定之方式貯存、清除、處
    理或再利用廢棄物，致污染環境。
三、未經主管機關許可，提供土地回填、堆置廢棄物。
四、未依第41條第1項規定領有廢棄物清除、處理許可文件，從
    事廢棄物貯存、清除、處理，或未依廢棄物清除、處理許可
    文件內容貯存、清除、處理廢棄物。
五、執行機關之人員委託未取得許可文件之業者，清除、處理一
    般廢棄物者；或明知受託人非法清除、處理而仍委託。
六、公民營廢棄物處理機構負責人或相關人員、或執行機關之人
    員未處理廢棄物，開具虛偽證明。